【裁判字號】    90,訴,325
【裁判日期】    901107
【裁判案由】    損害賠償
【裁判全文】
臺灣新竹地方法院民事判決  九十年度訴字第三二五號
    原      告    乙○
    兼訴訟代理人  丙○○
    被      告    甲○○
右當事人間損害賠償事件，經原告提起附帶民事訴訟，由本院刑事庭裁定移送，本院
判決如左：
    主      文
被告應給付原告丙○○新台幣貳拾貳萬伍仟捌佰捌拾柒元及自民國九十年二月十日起
至清償日止按週年利率百分之五計算之利息。
被告應給付原告乙○新台幣壹拾萬貳仟玖佰伍拾貳元及自民國九十年二月十日起至
清償日止按週年利率百分之五計算之利息。
原告其餘之訴駁回。
訴訟費用由被告負擔百分之八，餘由原告負擔。
本判決第一項於原告丙○○以新台幣柒萬陸仟元供擔保後得假執行。
本判決第二項於原告乙○以新台幣肆萬伍仟元供擔保後得假執行。
原告其餘假執行之聲請駁回。
    事      實
甲、原告方面：
一、聲明：求為判決：（一）被告應給付原告丙○○新台幣（下同）二百四十五萬九
    千六百二十元及自起訴狀繕本送達翌日即民國（下同）九十年二月十日起至清償
    日止，按年息百分之五計算之利息。（二）被告應給付原告乙○二百零八萬三千
    二百五十三元及自起訴狀繕本送達翌日即九十年二月十日起至清償日止，按年息
    百分之五計算之利息。（三）被告應給付原告丙○○、乙○八千三百零一元及自
    起訴狀繕本送達翌日即九十年二月十日起至清償日止，按年息百分之五計算之利
    息。（四）為以供擔保為條件之假執行宣告。
二、陳述：
（一）被告於八十九年七月二十二日晚間八時十五分許，駕駛車號ＩＪＺ－七八六號
      重型機車，沿新竹市○○路由北往南方向行駛，途經該路段七十八巷口時，本
      應注意車輛駕駛人行經無號誌交岔路口，應減速慢行作隨時停車之準備；並應
      注意車前狀況，隨時採取必要之安全措施，以避免發生危險事故，而依當時之
      情形，並無不能注意之情事，竟疏未注意，未減速而貿然前行，而衝撞被害人
      即當時正路過之行人楊宛蓁倒地，被害人楊宛蓁因之受有頭部鈍力損傷之傷害
      ，經送醫不治死亡。而被告此部分行為所涉刑事過失致死犯罪部分，亦經台灣
      新竹地方法院檢察署檢察官提起公訴，嗣經本院刑事庭認定罪責成立而判處徒
      刑，原告請台灣新竹地方法院檢察署檢察官提起上訴後，台灣高等法院雖經廢
      棄前開刑事判決，惟就被告確有本件過失致死行為部分亦仍為相同之認定，從
      而被告自應就前開侵權行為負損害賠償責任。
（二）按汽車行駛時，駕駛人應注意車前狀況，並隨時採取必要之安全措施，道路交
      通安全規則第九十四條第三項定有明文。次按因故意或過失不法侵害他人權利
      者，負損害賠償責任；又不法侵害他人致死者，對於支付殯葬費之人亦應負損
      害賠償責任；被害人對於第三人負有法定扶養義務者，加害人對於該第三人亦
      應負損害賠償責任，民法第一百八十四條第一項前段、第一百九十二條分別定
      有明文。復按繼承人自繼承開始承受繼承人財產上之一切權利、義務，被害人
      因傷致死，其生前因傷所支出之醫藥費，被害人之繼承人得依繼承關係主張繼
      承被害人之損害賠償請求權（最高法院六十七年度第十四次民事庭決議參照）
      。又不法侵害他人致死者，被害人之父母子女及配偶，雖非財產上之損害，亦
      得請求賠償相當之金額，民法第一百九十四條亦定有明文。查本件被告駕駛前
      開機車行駛時，本應注意行經無號誌交岔路口須減速慢行，隨時作停車之準備
      ，且依當時情形並無不能注意之情事，詎其竟疏未注意，不法侵害被害人楊宛
      蓁致死，而原告為被害人楊宛蓁之父母，自得依據前開規定，請求被告賠償原
      告所受之損害，茲將原告所受損害列之如下：
  １、原告丙○○部分：
  （１）殯葬費用：原告丙○○因被害人楊宛蓁死亡，計支出治喪費用十五萬三千元
        、超渡費用一萬六千元、靈骨塔位三十萬元、神主牌位二十萬元，合計六十
        六萬九千元。
  （２）扶養費用：查被害人楊宛蓁為原告丙○○之女，依法對於原告丙○○應負扶
        養義務，且原告丙○○業已退休多年，被害人在因本件肇事死亡前，係在新
        竹科學園區系通科技股份有限公司任職財務部高級管理師工作，每月薪資有
        四、五萬元，可供養原告丙○○及協助家用，因其死亡後，造成其經濟困難
        ，茲按財政部公布之八十六年度扶養親屬寬減額每人每年七萬二千元之標準
        及內政部統計提要之台灣地區簡易生命表男性及女性平均餘命為準據，原告
        丙○○為二十四年一月二十七日出生，於前開損害發生時，尚有餘命十五年
        ，於扣除中間利息後，原告丙○○此部分所受扶養費用之損失為七十九萬零
        六百二十元（72000x10.00000000=790620），自得向被告請求。
  （３）精神慰撫金：原告丙○○為被害人楊宛蓁之父親，被害人楊宛蓁原本在新竹
        科學園區系通科技股份有限公司財務部擔任高級管理師，且其極具上進心，
        發生本件肇事之前亦已考上中華大學財務管理系，欲同時進修，無奈未及註
        冊，即已往生，而因被告之過失，亦使原告丙○○痛失愛女，白髮人送黑髮
        人之慘劇，實屬悲痛欲絕，其所受之精神損害非微，茲請求精神慰撫金一百
        萬元。
  ２、原告乙○部分：
  （１）扶養費用：查被害人楊宛蓁為原告乙○之女，依法對於原告乙○亦應負扶養
        義務，且原告乙○長期以來均未工作，專司家務，而被害人楊宛蓁在本件肇
        事死亡前，係在新竹科學園區系通科技股份有限公司任職財務部高級管理師
        工作，每月薪資有四、五萬元，可供養原告乙○及協助家用，因其死亡後，
        造成其經濟困難，茲按財政部公布之八十六年度扶養茲按財政部公布之八十
        六年度扶養親屬寬減額每人每年七萬二千元之標準及內政部統計提要之台灣
        地區簡易生命表男性及女性平均餘命為準據，原告乙○為三十一年九月十七
        日出生，於前開損害發生時，尚有餘命二十三年，於扣除中間利息後，原告
        乙○此部分所受扶養費用之損失即為一百零八萬三千二百五十三元（72000x
        15.000 00000=0000000），自得向被告請求。
  （２）精神慰撫金：原告乙○為被害人楊宛蓁之母親，因被告之過失，使原告乙○
        痛失愛女，原告乙○自聞女楊宛蓁噩耗以來，終日以淚洗面，誠不知如何面
        對往後之人生，身心備受煎熬，其所受之精神損害非微，茲請求精神慰撫金
        一百萬元。
  ３、原告丙○○、乙○共同部分：查被害人楊宛蓁生前支出醫療費用八千三百零一
      元，原告丙○○、乙○為被害人楊宛蓁之繼承人，自得依法向被告請求此部分
      損害。
三、證據：提出相驗屍體證明書影本一份、台灣新竹地方法院檢察署八十九年度偵字
    第六一二五號起訴書影本一份、戶籍謄本二件、國寶生前契約影本一份、生前契
    約指定使用申請書影本一份、統一發票影本八份、救護車收費證明影本一份、長
    庚紀念醫院醫療費用收據影本一份、國軍新竹醫院醫療費用收據影本三份、台灣
    地區簡易生命表一份、霍夫曼係數表一份、匯款申請書影本一份、身分證影本一
    份、肇事現場圖影本一份等為證。
乙、被告方面：
一、聲明：請求駁回原告之訴。
二、陳述：
（一）被告就本件肇事有過失及台灣高等法院九十年度交上易字第一六二號刑事案件
      認定之事實不爭執，惟被害人楊宛蓁就本件肇事亦與有過失，蓋被害人楊宛蓁
      係穿越快車道，並未依規定走斑馬線，原告自不能就全部之損害均要求被告賠
      償。
（二）又被告雖原本投保之機車強制責任險業已過期，而未向原投保之保險公司續保
      ，惟原告二人就本件肇事仍有受領交通事故特別補償金一百二十萬八千三百零
      一元，而此部分金額被告仍然要賠償汽車交通事故特別補償基金，原告自不能
      再向被告請求。另被告因本件肇事所涉刑事過失致死罪責部分，雖經判處得易
      科罰金，惟被告均因無力繳納易科罰金所需之現金，始因而入獄執行，故實在
      無力負擔原告如此高額賠償之請求。
丙、本院依職權調取台灣高等法院九十年度交上易字第一六二號過失致死刑案卷（含
    台灣新竹地方法院檢察署八十九年度偵字第六一二五號偵查卷、八十九年度相字
    第四三０號相驗卷、本院八十九年度交訴字第一四六號審理卷）。
    理      由
一、本件原告主張被告於八十九年七月二十二日晚間八時十五分許，駕駛前開重型機
    車，沿新竹市○○路由北往南方向行駛，途經該路段七十八巷之無號誌交岔路口
    時，未注意應減速慢行作隨時停車之準備，亦未注意車前狀況而貿然前行，因而
    撞擊被害人即當時正路過之行人楊宛蓁倒地，被害人楊宛蓁因之受有頭部鈍力損
    傷之傷害經送醫不治死亡，而被告此部分行為所涉刑事過失致死犯罪部分，亦經
    台灣新竹地方法院檢察署檢察官提起公訴，嗣經本院刑事庭認定罪責成立而判處
    徒刑，其後台灣高等法院雖廢棄前開本院刑事判決，惟亦認定被告確成立前開過
    失致死罪責而判處徒刑六月確定之事實，業據提出相驗屍體證明書、台灣新竹地
    方法院檢察署八十九年度偵字第六一二五號起訴書、救護車收費證明、長庚紀念
    醫院醫療費用收據、國軍新竹醫院醫療費用收據、肇事現場圖等為證，復據本院
    調取台灣高等法院九十年度交上易字第一六二號過失致死刑案卷（含台灣新竹地
    方法院檢察署八十九年度偵字第六一二五號偵查卷、八十九年度相字第四三０號
    相驗卷、本院八十九年度交訴字第一四六號審理卷）查核屬實，亦為被告所不爭
    執，自堪信原告此部分之主張為真實。按汽車行經無號誌交岔路口，應減速慢行
    ，作隨時停車之準備；又汽車行駛時，駕駛人應注意車前狀況，並隨時採取必要
    之安全措施，道路交通安全規則第九十三條第一項第四款及第九十四條第三項分
    別定有明文。查被告於上開時、地駕駛前開機車，自應遵守上述交通安全之規定
    ，而有該等注意義務甚明。次查被告於行經肇事地點時，當時之天候晴朗，雖屬
    夜間，但有路燈及超商營業燈光照明充分，另路面乾燥、無缺陷，行道樹木高度
    亦不足以遮住往來人車視線，認無障礙物，視距良好等情，亦有上開道路交通事
    故調查報告表及現場照片附於前開刑案卷可考，是被告亦無不能注意之情事，詎
    被告駕駛機車行經上開無號誌之交岔路口時，竟疏未減速及未注意車前狀況而貿
    然行駛，以致肇事，其就本件肇事有過失自明。又被害人楊宛蓁確因本件車禍死
    亡，已如前述，從而被告之過失行為與被害人楊宛蓁之死亡結果間，亦顯有相當
    因果關係。從而，本件被告之侵權行為自堪以認定。
二、按因故意或過失不法侵害他人之權利者，負損害賠償責任；不法侵害他人致死者
    ，對於支出殯葬費之人，亦應負損害賠償責任；又被害人對於第三人負有法定扶
    養義務者，加害人對於該第三人亦應負損害賠償責任；復按被害人之父、母、子
    、女及配偶，雖非財產上之損害，亦得請求賠償相當之金額，民法第一百八十四
    條第一項前段、第一百九十二條第一、二項、第一百九十四條分別定有明文。次
    按繼承人自繼承開始承受繼承人財產上之一切權利、義務，被害人因傷致死，其
    生前因傷害所支出之醫藥費，被害人之繼承人得依繼承關係，主張繼承被害人之
    損害賠償請求權，由全體繼承人向加害人請求（最高法院六十七年度第十四次民
    事庭決議意旨參照）。查原告二人為被害人楊宛蓁之父母，其依據前開規定主張
    被告應負損害賠償責任，自屬有據。玆就原告請求之各項損害及金額是否允當，
    爰分別審核論述如后：
（一）關於殯葬費部分：原告丙○○主張因被害人楊宛蓁死亡，計支出治喪費用十五
      萬三千元、超渡費用一萬六千元、靈骨塔位三十萬元、神主牌位二十萬元，合
      計六十六萬九千元云云。惟依據原告丙○○此部分提出之與福座往生禮儀服務
      股份有限公司簽訂之國寶生前契約、生前契約指定使用申請書、付款之統一發
      票等，所能證明支出之殯葬費用僅為十五萬元；原告丙○○另主張因被害人楊
      宛蓁之喪禮係於寺廟中舉行，寺廟就相關收費均未開具收據等情；而查前開生
      前契約之約定，原告丙○○所支付之十五萬元，僅係關於火葬之喪葬服務等情
      ，亦有該生前契約在卷可考，是原告丙○○主張實際支出之殯葬費用並不只上
      開十五萬元等情，本院參酌就以被害人楊宛蓁身分按照一般禮俗所進行之各項
      喪葬所需費用以觀，自堪信以為真實。又按所謂殯葬費金額，應斟酌死者身分
      、地位、經濟狀況、當地喪禮習俗及宗教上之儀式定之；又如殯葬費所支出之
      金額未能確切證明者，可斟酌殯儀館處理埋葬乙級費用為准予賠償之依據（最
      高法院四十五年度台上字第四二０號、五十一年度台上字第三六七一號、八十
      四年度台上字第二七三一號判決意旨參照）。查本件原告丙○○之女楊宛蓁既
      已死亡，則原告丙○○主張有為楊宛蓁進行喪葬事宜而支出相關花費，自屬必
      要；而查被害人楊宛蓁為六十年三月二十三日生，死亡之前係在新竹科學園區
      之系通科技股份有限公司財務部擔任高級管理師，每月薪資為四至五萬元，且
      並已考上中華大學財務管理系欲同時進修，死亡時係採取火葬方式等情，為被
      告所不爭執，則參照新竹市葬儀商業同業公會就一般禮俗下所需之殯葬費用而
      檢附之明細表以觀，其中除電子琴花車六千元經核非屬喪葬之必要費用，應予
      剔除，另花籃、花圈、輓聯、對聯等衡情均係致祭者所送，無庸另行花費，亦
      不能算入殯葬費用外，就其中骨灰罐一只係記載自八千元至四萬五千元，則參
      諸被害人之身分、地位，此部分骨灰罐應以二萬五千元為適當，除上述外，其
      餘項目經核均係依社會一般傳統習俗儀式進行所必要，亦符合被害人之身分、
      地位，是均應認屬喪葬之必要費用，復為被告所不爭執，而依該明細所列各項
      金額（含骨灰罐二萬五千元），合計即為二十一萬四千九百五十元，是原告丙
      ○○在二十一萬四千九百五十元範圍內之此部分請求，即屬有據，應予准許，
      至逾上開範圍之請求，則屬無據，應予駁回。
（二）扶養費部分：查原告二人分別為被害人楊宛蓁之父母親，即屬民法第一千一百
      十六條第一項第一款之第一順位受扶養權利人；次查原告丙○○為二十四年一
      月二十七日出生，業已退休多年，原告乙○為三十一年九月十七日出生，長期
      以來均專司家務而無工作，另被害人楊宛蓁在本件肇事死亡前，係在新竹科學
      園區之系通科技股份有限公司任職高級管理師工作，每月薪資有四、五萬元，
      可奉養原告二人及協助家用，因其死亡後，造成原告二人經濟困難等情，為被
      告所不爭執；則原告二人自得依據民法第一百九十二條第二項規定，請求被告
      賠償其二人此部分之損害。又查原告丙○○係二十四年一月二十七日生，原告
      乙○則為三十一年九月十七日生，亦有其二人戶籍謄本在卷可考，則原告二人
      於八十九年七月二十二日發生前開肇事時，分別為六十五歲及五十七歲；而依
      內政部統計之台灣地區歷年簡易生命表平均餘命所示，原告丙○○主張尚有十
      五年餘命可受扶養，原告劉足妹主張尚有二十三年餘命可受扶養等情，尚低於
      前開平均餘命表所記載之標準，自屬有據。又查八十六年所得稅申報扶養親屬
      扣除額為每人每年七萬二千元，則依據霍夫曼計算法，原告丙○○所得享有一
      次給付扶養費之金額即為即為八十二萬一千四百七十七元（00000000x7.2/100
      =821477，元以下四捨五入，下同），原告乙○所得享有一次給付扶養費之金
      額即為一百十二萬一千七百六十五元（00000000x7.2/100=0000000）。惟查原
      告除有被害人楊宛蓁之三女外，尚有長女楊雅婷（五十七年十月五日生）、次
      女楊雅琪（五十八年十二月一日生）、四女楊雯茹（六十一年十二月二十七日
      生）、長子楊朝翔（六十八年五月八日生），是被害人楊宛蓁本應與胞姊楊雅
      婷、楊雅琪、胞妹楊雯茹、胞弟楊朝翔同負前開扶養原告二人之義務，從而原
      告丙○○所得主張之扶養費用損害賠償額即為十六萬四千二百九十五元（
      821477x1/5 =164295），原告乙○所得主張之扶養費用損害賠償額即為二十二
      萬四千三百五十三元（0000000x1/ 5=224353）。從而原告丙○○、乙○此部
      分得主張之扶養費用之損害分別在十六萬四千二百九十五元及二十二萬四千三
      百五十三元之範圍為有理由，至逾前開範圍部分之請求，則屬無據，應予駁回
      。
（三）關於慰藉金部分：查原告分別係被害人楊宛蓁之父母，在含辛茹苦將被害人楊
      宛蓁養育長大成年，而被害人楊宛蓁並在新竹科學園區之系通科技股份有限公
      司有穩定之工作，且又考取中華大學準備就學，無奈未及註冊，即已往生，而
      原告二人正值五名子女均已成年，可頤享天年之際，竟聞愛女遭此交通事故身
      亡，除頓失心中至愛，又面臨白髮人送黑髮人之情境，身心自受到相當之痛苦
      及悲愴；本院斟酌上情，並審原告二人目前均無工作，發生肇事時分別為六十
      五歲及五十七歲，而被告則為高中畢業，發生本件肇事之時，原係在食品公司
      擔任送貨員工作，每月薪資約為三萬元左右，目前則在監執行，及本件發生損
      害之原因、原告所受痛苦之程度等一切情狀，認原告二人主張此部分所受非財
      產上即精神慰撫金之損害分別為一百萬元尚屬適當，應予准許。
（四）醫療費用部分：原告主張被害人楊宛蓁生前支出醫療費用共計八千三百零一元
      ，而原告二人為被害人楊宛蓁之繼承人，自得依法向被告請求此部分損害之事
      實，業據提出救護車收費證明一份、長庚紀念醫院醫療費用收據一份、國軍新
      竹醫院醫療費用收據三份、戶籍謄本一件等為證，亦為被告所不爭執，從而原
      告二人此部分主張亦堪信以為真實。
（五）綜上所述，原告丙○○、乙○因被告前開侵權行為導致被害人楊宛蓁死亡其各
      別所受之損害，合計分別為一百三十七萬九千二百四十五元及一百二十二萬四
      千三百五十三元；另原告二人共同所受醫療費用之損害為八千三百零一元。
三、惟按損害之發生或擴大，被害人與有過失者，法院得減輕賠償金額或免除之，民
    法第二百十七條第一項定有明文。查本件事故之發生，固因被告駕駛前開機車行
    經上開無號誌交岔路口，未注意減速慢行及車前狀況所致而有過失，已如前述；
    惟被告辯稱就本件肇事，被害人楊宛蓁亦與有過失等情，原告則否認被害人楊宛
    蓁就前開事故之發生與有過失，是本件次應審究者為被害人楊宛蓁就本件肇事之
    發生是否與有過失。按在未設有行人穿越道亦非禁止穿越之路段穿越道路時，應
    注意左右無來車，始可小心迅速穿越。查本件肇事之地點為新竹市○○路與竹光
    路七十八巷之無號誌交岔路口，被告駕駛機車之行向為沿新竹市○○路由北往南
    方向行駛，而被害人楊宛蓁之則係在前開交岔路口由東向西橫越竹光路，另被害
    人楊宛蓁橫越之道路，係未設有行人穿越道亦非禁止穿越之路段等情，有道路交
    通事故調查報告表及現場相片等附於前開刑事卷可按，亦為兩造所不爭執，從而
    被害人楊宛蓁於橫越前開道路時，自應注意左右無來車，始可小心迅速穿越自明
    。原告雖主張被害人倒臥之地點係在道路白線以外之地面，另由其左腳足部內側
    腳踝所留刮擦傷痕，此外別無遭撞擊之傷痕以觀，足見被害人楊宛蓁係在行進中
    已接近路邊白線位置，因其左腳足部內側腳踝下方部位突遭疾駛而至之被告機車
    勾到，致跌倒於路邊云云；惟查被害人除左足背內側近端處有擦傷外，另於左右
    手肘背面各有二ｘ二、三ｘ三公分之擦傷，右膝部正面亦有一ｘ公分之擦傷，此
    有法醫驗斷書及相驗相片附於前開刑案卷可按；而上開擦傷，或有可能係直接遭
    被告機車撞擊所致，亦有可能係因受被告機車撞擊後倒地或碰撞其他物品所致，
    從而原告主張被害人楊宛蓁僅有左腳足部內側腳踝下方部位擦傷即謂係該部位突
    遭被告機車勾到而倒地所致云云，已難謂有據。且衡諸常情，機車在行進間除前
    後輪胎外，其他部位並未著地，且如支撐架、排氣管等距離地面均約有半個輪胎
    以上之高度，而被害人楊宛蓁左足背內側擦傷係接近腳底之部位，則被告機車在
    行進間又如何得以勾到被害人楊宛蓁之左腳踝底部部位，亦與常情有違。至被害
    人楊宛蓁倒臥之位置雖在道路白線外側，惟被告係駕駛機車以時速三十五至四十
    公里行經該處，則被害人楊宛蓁因遭撞擊之作用力，加以本身橫越道路之行進方
    向，其身體自會向路邊推移，是被害人楊宛蓁倒臥之位置，亦不能即認係作為被
    告機車撞擊被害人之地點。而本院審被告機車撞擊被害人後倒地，其刮地痕起、
    終點，均位於竹光路最外側慢車道中間處，刮地痕所呈幾近直線，而機車倒地之
    方向係向左側傾倒，並衡諸被害人之倒臥位置，本件撞擊點應係位於竹光路外側
    慢車道之中間處自明，從而被害人楊宛蓁在發生肇事當時尚未完全橫越馬路，自
    仍應依前開規定，注意左右無來車後始小心通過，惟其亦未注意上情，則就本件
    肇事之損害，自屬與有過失；而本件經台灣新竹地方法院檢察署檢察官送台灣省
    竹苗區車輛行車事故鑑定委員會鑑定及本院刑事庭送台灣省車輛行車事故覆議鑑
    定委員會覆議結果，亦均認被害人楊宛蓁橫越道路未注意左右來車同為肇事原因
    ，有各該鑑定意見書附於前開刑案卷可稽，是被害人楊宛蓁對於本件損害之發生
    自與有過失自明，本院審酌上情，認為被害人楊宛蓁未注意橫越馬路左右來車與
    被告行經無號誌交岔路口未注意減速及未注意車前狀況就發生本件事故原因力之
    強弱，認本件應減輕被告賠償責任十分之四。準此，依過失相抵原則，原告丙○
    ○、乙○各自所得請求被告賠償之前開損害之金額，即分別為八十二萬七千五百
    四十七元及七十三萬四千六百十二元，另其共同得向被告請求賠償前開醫療費用
    損害部分之金額即為四千九百八十一元。
四、按汽車交通事故發生時，受害人或其繼承人因下列情事之一，未能依本法規定向
    保險人請求給付保險金者，得在相當於本法規定之保險金額範圍內，向汽車交通
    事故特別補償基金請求補償：（一）肇事汽車無法查究者。（二）肇事汽車非被
    保險汽車者。（三）肇事汽車之保險人無支付能力者。又特別補償基金依上開規
    定為補償者，視為加害人或汽車所有人損害賠償金額之一部分；特別補償基金於
    補償金額範圍內，得直接向加害人或汽車所有人求償，強制汽車責任保險法第三
    十八條第一項、第三十九條第一、二項分別定有明文。是依據上開規定，茍汽（
    機）車交通事故發生，被害人或其繼承人業已依前開規定受特別補償基金補償者
    ，就已補償部分損害賠償請求權，即已移轉至汽車交通事故特別補償基金來行使
    ，而被害人或其繼承人就此部分受領之補償，因已視為加害人賠償金額之一部，
    自不能再向加害人請求，而應自原本得請求之損害賠償中扣除。查本件因被告駕
    駛之機車原本投保之機車強制責任險業已過期，而未向原投保之保險公司續保，
    原告二人乃依據前開規定，向汽車交通事故特別補償基金請求補償而取得一百二
    十萬八千三百零一元之補償金等情，業為原告所自認，原告並主張此一百二十萬
    元八千三百零一元之補償金係包括前開醫療費用，並由原告二人均分等情，被告
    就此亦不爭執，是此部分金額自應從原告得請求被告賠償之金額中扣除；從而原
    告二人受領之前開補償金既然包括醫療費用，從而原告二人前開所得共同請求之
    醫療費用四千九百八十一元部分，即不得再行請求。又其餘一百二十萬三千三百
    二十元補償部分（即扣除前開得請求之醫療費用四千九百八十一元後之餘額），
    既由原告二人平均受領，亦即應分別由其個人所得請求之賠償金額中扣除六十萬
    一千六百六十元，從而原告二人所仍得請求被告賠償之金額即分別為二十二萬五
    千八百八十七元（000000-000000=225887）及十三萬二千九百五十二元（000000
    -000000=132952）。從而原告丙○○、乙○請求被告給付分別在二十二萬五千八
    百八十七元、十三萬二千九百五十二元之範圍，及該部分金額均自起訴狀繕本送
    達翌日即九十年二月十日起至清償日止，按按法定週年利率百分之五計算之利息
    部分，即屬有理由，應予准許；至逾上開範圍部分，則屬無據，應予駁回。
五、假執行之宣告：原告二人均陳明願供擔保，聲請宣告假執行，經核其勝訴部分合
    於法律之規定，爰分別酌定相當之擔保金額，併宣告之；至原告等其餘假執行之
    聲請，則因訴之駁回，而失所依附，不應准許。
六、據上論結，本件原告之訴為一部有理由，一部無理由，依民事訴訟法第七十九條
    但書、第八十五條第一項前段、第三百九十條第二項，判決如主文。
中      華      民      國    九十      年    十一      月      七      日
                                  臺灣新竹地方法院民事第一庭
~B法      官  李承訓
右為正本係照原本作成。
如對本判決上訴，須於判決送達後廿日內向本院提出上訴狀。
~B法院書記官  呂超上
中      華      民      國    九十      年    十一      月      七      日


司法院資訊處製作；財團法人民間司法改革基金會備份。
